臺灣臺中地方法院刑事判決　　　　　　　96年度易字第2830號
公　訴　人　臺灣臺中地方法院檢察署檢察官
被　　　告　甲○○
上列被告因竊盜案件，經檢察官提起公訴（96年度偵字第3440號
），本院判決如下：
    主    文
甲○○無罪。
    理    由
一、公訴意旨略以：被告甲○○意圖為自己不法之所有，於民國
    九十三年四月二日凌晨三時許，在臺中市北屯區舊社巷六四
    之六號處，竊取被害人乙○○所有之車號○一九─ＲＦ號大
    貨車（下稱前開大貨車），得手後，並將前開大貨車停放在
    彰化縣彰化市○○路路旁，並委由丙○○（另經檢察官為不
    起訴處分）修理前開大貨車，嗣丙○○於同日二十時許，在
    彰化縣彰化市○○路路旁修理前開大貨車時，經警當場發現
    前開大貨車為被害人乙○○遭竊之汽車，並依丙○○之供述
    而查悉上情。因認被告甲○○涉犯刑法第三百二十條第一項
    之竊盜罪嫌等語。
二、按犯罪事實應依證據認定之，無證據不得認定其犯罪事實，
    又不能證明被告犯罪者，應諭知無罪之判決，刑事訴訟法第
    一百五十四條第二項、第三百零一條第一項分別定有明文。
    次按認定犯罪事實應依證據，為刑事訴訟法所明定，故被告
    否認犯罪事實所持之辯解，縱屬不能成立，仍非有積極證據
    足以證明其犯罪行為，不能遽為有罪之認定；事實之認定，
    應憑證據，如未能發現相當證據，或證據不足以證明，自不
    能以推測或擬制之方法，以為裁判基礎；認定犯罪事實所憑
    之證據，雖不以直接證據為限，間接證據亦包括在內。然而
    無論直接或間接證據，其為訴訟上之證明，須於通常一般之
    人均不致有所懷疑，而得確信其為真實之程度者，始得據為
    有罪之認定，倘其證明尚未達到此一程度，而有合理之懷疑
    存在時，事實審法院復已就其心證上理由予以闡述，敘明其
    如何無從為有罪之確信，因而為無罪之判決，尚不得任意指
    為違法；又檢察官對於起訴之犯罪事實，仍應負提出證據及
    說服之實質舉證責任。倘其所提出之證據，不足為被告有罪
    之積極證明，或其指出證明之方法，無從說服法院以形成被
    告有罪之心證，基於無罪推定之原則，自應為被告無罪判決
    之諭知（最高法院三十年上字第一八三一號、四十年臺上字
    第八六號、七十六年臺上字第四九八六號、九十二年臺上字
    第一二八號判例意旨參照）。
三、公訴人認被告甲○○涉有前揭竊盜犯行，無非係以：(一)被害
    人即證人乙○○、證人丙○○分別於警詢時之證述，及證人
    丙○○於檢察官訊問時之結證；(二)經警於前揭時地扣得前開
    大貨車、鑰匙一支，及卷附車輛竊盜、車牌失竊資料個別查
    詢報表（查詢車輛認可資料）一紙、扣押物品目錄表一紙、
    經證人乙○○領回前揭扣案物品之贓物認領保管單一紙、經
    警查獲前開大貨車之現場相片五張，為其所憑之論據。訊據
    被告堅詞否認有前揭竊盜之不法犯行，辯稱：前開大貨車可
    能是我哥哥伍文進（已於九十三年四月二十三日死亡）與伍
    文進的朋友一起去偷的，丙○○於九十三年四月二日約凌晨
    一點多開車載我至臺中市○○路後，丙○○就離開了，我當
    時與我哥哥伍文進說話約二十分鐘後我也離開該處，嗣伍文
    進同日凌晨約三點多又打電話給我說有車子壞掉，問我是否
    有朋友知道大貨車的，並與我約在臺中市○○路○○道碰面
    ，所以我又請丙○○過去看並修理前開大貨車等語等語。
四、經查：
  (一)本案證據能力部分：
  1.本案被告對於被害人即證人乙○○於警詢時之證述，及證人
    丙○○於檢察官訊問時之結證，於本院準備程序均陳明對證
    據能力無意見，亦均未於言詞辯論終結前聲明異議，視為於
    審判程序同意作為證據，且本院審酌上開警詢筆錄作成時之
    外在環境及情況尚無不當，於偵查中所為陳述亦無顯不可信
    之情況，依刑事訴訟法第一百五十九條之五第二項、第一百
    五十九條之一第二項傳聞證據例外之規定，應均有證據能力
    。
  2.次按被告以外之人於司法警察官或司法警察調查中所為之陳
    述，與審判中不符時，其先前之陳述具有較可信之特別情況
    ，且為證明犯罪事實存否所必要者，依刑事訴訟法第一百五
    十九條之二規定，固得為證據。惟其先前之陳述，如何「具
    有較可信之特別情況」，此例外情形，自應有嚴格之證明，
    始符合上開規定，不得單憑警詢距案發時間較近，即逕謂該
    陳述較為可採。否則，警詢之時間順序通常在先，豈不造成
    該審判外陳述之證據價值，因距案發時間較近，即優於審判
    中經具結、詰問等程序所為陳述之不當結果（最高法院九十
    三年度臺上字第二六四五號判決意旨參照）。經查，證人丙○○於九十三年四月三日警詢時雖證稱：九十三年四月二日
    凌晨三時許，在臺中市○○路段（正確地點我不清楚），我
    開自己的小客車載甲○○去的，是甲○○一個人下車去偷，
    我就開車（即指開自己的小客車）離開等語，核與其嗣於檢
    察官訊問時結證及本院審理時結證之內容不符，且其於檢察
    官訊問時結證及本院審理時結證之情節，互核大致相符（詳
    後述），且參諸證人前揭警詢筆錄作成時之外在環境，證人
    丙○○係於前揭時地遭警查獲其在修理前開大貨車後，以涉
    犯竊盜罪嫌身分於警詢供述其非前開大貨車行竊之人過程中
    而為前揭不利被告之證述，此觀卷附前揭警詢筆錄即明（見
    警卷四至六頁），則在當時證人丙○○自己亦同屬本案竊盜
    犯罪嫌疑人而與被告互有利害衝突之情形下，所為前揭迴護
    其自己利益而為不利被告之證述，已難認具有可信性之特別
    情況。況證人丙○○既證稱被告一個人下車去偷，其即開自
    己的小客車離去，顯見證人丙○○亦未目擊行竊之過程，再
    衡諸證人丙○○於前揭警詢時亦同時證述：甲○○當日凌晨
    一時許，打電話要我載甲○○去臺中市○○路開車，我當時
    載甲○○去的時候還不知道，直到同日十七時許，我才發覺
    前開大貨車可能是偷竊的等語，益見證人丙○○開車載被告
    至臺中市○○路段之時，亦不知竊取前開大貨車之人究係何
    人，則證人丙○○前揭警詢時不利被告之證述，實無具有特
    別可信之情況，甚為明灼。依前開說明，證人丙○○於警詢
    時之證述，經核無刑事訴訟法第一百五十九條之二規定具有
    較可信之特別情況，自無證據能力。
  (二)觀諸證人乙○○於警詢時之證述內容，及經警於前揭時地扣
    得前開大貨車、鑰匙一支，暨卷附車輛竊盜、車牌失竊資料
    個別查詢報表（查詢車輛認可資料）一紙、扣押物品目錄表
    一紙、經證人乙○○領回前揭扣案物品之贓物認領保管單一
    紙、經警查獲前開大貨車之現場相片五張，僅能證明警方於
    前揭時地，有自證人丙○○處查獲扣得前開大貨車，且前開
    大貨車為證人乙○○所屬之宏宗企業社所有，證人乙○○於
    九十三年四月二日六時許，發現置放在臺中市北屯區舊社巷
    六四號處之前開大貨車已經遭竊，證人乙○○並於同日十一
    時許報警處理之事實，尚無從憑此遽認行竊前開大貨車之人
    究係何人，甚且遽而推論被告即係竊取前開大貨車有之人，
    並逕為被告不利之認定。
  (三)又證人丙○○於本院審理時結證：九三年四月一日晚上十一
    、十二點左右，我從豐原開車到沙鹿去載甲○○，約隔一個
    小時左右，我就把甲○○載到臺中市○○○路，到該處我並
    無看到什麼，甲○○說要下車，我就讓甲○○下車，我人就
    回到豐原市，後來甲○○當天凌晨三、四點又打電話給我說
    有一臺車故障會帶我去修理，並要我到彰興路上等，我約隔
    後半個小時至四十分鐘至彰興路與甲○○碰面，當時甲○○
    旁邊尚有二至三人但是我不知道他們是誰，我到彰興路並無
    看到前開大貨車，我再開車載被告由彰興路往烏日的方向直
    接到前開大貨車的所在位置，當時因為前開大貨車壞掉，我
    也不知道要怎麼修理，我有說請修理工廠的人來幫甲○○修
    理，後來因為缺少零件，我就帶修車的人去拿零件，我帶修
    車的人把零件拿到前開大貨車現場時就被警察查獲，我從當
    天早上看到前開大貨車直到當天晚上我被查獲時，該車均無
    移動過；甲○○於九十三年四月二日下午約三、四點打電話
    問我前開大貨車是否修好時，甲○○當時在電話中向我說前
    開大貨車可能是贓車，並說如果我將前開大貨車修理好要便
    宜賣給我，但是當時並無說前開大貨車的賣價為何等語（見
    本院卷三四、三五頁），核與證人丙○○於檢察官訊問時之
    結證情節，互核大致相符。則證人丙○○並未親見前開大貨
    車係於何時、何地遭何人所竊取，甚為明確。且依證人丙○○之前揭證言，至多僅能認定被告就前開大貨車於有事實上
    管領力而持有前開大貨車，並在知悉前開大貨車係屬贓物之
    情形下，委請證人丙○○修理前開大貨車之事實，被告此部
    分行為，顯係是否另涉犯收受贓物罪嫌之問題，尚無從依此
    逕認被告有竊取前開大貨車之犯行，並逕對被告以竊盜罪相
    繩。
  (四)再者，伍文進已於九十三年四月二十三日死亡，有全戶戶籍
    資料查詢結果表一紙附卷可按。又參諸本案前開大貨車遭竊
    之地點即臺中市北屯區舊社巷六四之六號處，與被告自承乃
    至證人丙○○前揭證述即：證人丙○○開車載被告至臺中市
    ○○路處，二者之地點亦非一致。從而，縱使被告辯稱前開
    大貨車可能係其兄伍文進與伍文進之朋友竊取乙節之真實性
    至有可疑，惟本案既無積極證據足資證明本案竊盜犯行確係
    被告所為，自不能以推測或擬制方法，以被告前揭有疑之辯
    解遽認被告即係竊取前開大貨車之人，並逕為不利被告之認
    定，甚為明灼。
五、綜上所述，依公訴人所舉之證據，尚難證明被告確有竊取前
    開大貨車之犯行。此外，本院復查無其他積極證據，足資證
    明被告確有公訴人所指前揭竊盜之犯行，揆諸首揭法條及判
    例意旨，不能證明被告犯罪，依法自應為無罪之諭知。
六、至於被告另涉犯收受贓物罪嫌部分，未經檢察官起訴，且贓
    物罪與竊盜罪之基本社會事實並不相同，本院自無從變更法
    條逕於本案中加以審理，此部分應由檢察官另為適法之處理
    ，併予敘明。
據上論斷，應依刑事訴訟法第三百零一條第一項，判決如主文。
中　　華　　民　　國　　96　　年　　9 　　月　　28　　日
                  刑事第九庭    法　官　何世全
以上正本證明與原本無異。
如不服本判決，應於送達後十日內向本院提出上訴狀（須附繕本
），上訴於臺灣高等法院臺中分院。
                                書記官　童洪芳美
中　　華　　民　　國　　96　　年　　9 　　月　　28　　日
